臺北高等行政法院判決　　　　　　　　　　　　　　　九十年度訴字第四五三一號
　　　　　　　　　　　　　　　.
　　原　　　告　珀萱實業有限公司
　　代　表　人　甲○○董事長.
　　訴訟代理人　丙○○
　　　　　　　　黃啟逢律師
　　　　　　　　簡旭成律師
　　被　　　告　經濟部智慧財產局
　　代　表　人　陳明邦（局長）
　　訴訟代理人　乙○○
　　參　加　人　日商．三宅設計.
　　　　　　　　務所股份有限公司
　　代　表　人　小室知子董事.
　　訴訟代理人　林志剛律師
　　　　　　　　楊憲祖律師
　　　　　　　　林金榮律師
右當事人間因商標異議事件，原告不服經濟部中華民國九十年四月二十三日經（九○
）訴字第○九○○六三○七七九○號訴願決定，提起行政訴訟，並經本院裁定允許參
加人獨立參加本件被告之訴訟。本院判決如左：
    主  文
原告之訴駁回。
訴訟費用由原告負擔。
    事  實
緣原告前於民國（以下同）八十八年三月二十五日以「ISSEYCHARMING」 商標（以下
簡稱系爭商標，如附圖一），指定使用於商標法施行細則第四十九條所定商品及服務
分類表第二十五類之背心、毛衣、襯衫、Ｔ恤、港衫、手衣、套裝、褲裝、褲裙、
洋裝、裙子．．．等商品，向被告申請註冊，經被告准列為審定第九○一七四四號商
標。嗣參加人以該審定商標有違商標法第三十七條第十二款之規定，並檢具註冊第七
四一三二四號「三宅一生ISSEY MIYAKE」商標（以下簡稱據以異議商標，如附圖二）
為證據，對之提起異議。經被告審查，於九十年二月十二日以中台異字第八九一○六
八號商標異議審定書為異議成立，系爭商標之審定應予撤銷之處分。原告不服，提起
訴願，遭駁回後，遂向本院提起行政訴訟，並經本院裁定允許參加人獨立參加本件被
告之訴訟。茲摘敘兩造及參加人之訴辯意旨如左：
甲、原告方面：
一、聲明：求為判決
１、訴願決定及原處分均撤銷。
２、訴訟費用由被告負擔。
二、陳述：
１、商標圖樣「相同或近似於他人同一商品或類似商品之註冊商標者，不得申請註冊
    」，固為商標法第三十七條第一項第十二款所明定，惟其適用應以兩商標構成相
    同或近似為前題。而判斷商標是否近似，應施以隔離通體觀察，以辨其有無使人
    產生混淆、誤認之虞以為斷。又商標之近似與否，應就一般消費者對該商標如何
    來了解，能否引起混同、誤認之虞以為斷，亦即應總括其全體，就外觀、名稱、
    觀念加以觀察。至於商標中之一部分特易引起消費者之注意，因該一定部分之存
    在而發生或增加商標之識別功能者，雖亦須就該一部分加以比對觀察，然此係為
    得全體觀察之正確結果之一種方法，並非某一定部分相同或近似，該商標即屬近
    似之商標（前行政法院六十一年判字第二九二號判決、七十年判字第一三九五號
    判決參照），今被告不應僅就商標之某一部分來作為審查商標之近似與否，仍應
    總括商標之整體作為判斷商標近似與否之論據。
２、外文一字相同，同時併存之商標，在實務上不勝枚舉，前行政法院六十三年度判
    字第五八四號判決就「強箭牌 SYURMEY」自行車商標與「連美達STURMEY ARCHER
    」亦認為不構成近似。如果以「ISSEY」 首字一字即認係近似商標，則相類似的
    英文名稱有第二三二二○四號「ISEY」、第八四八四六一號「ISSITTI」 、第二
    七四六四○號「ISSUE」、第一四二一○○號「ODYSSEY」、第七○七七四四號「
    ULISSE」、第六一○四四○號「SISLEY」等等商標，彼此併存，並無被認定近似
    情事，足見僅以「ISSEY」單一外文一字認係近似商標，顯與事實完全不合。
３、亦即判斷商標之近似與否，應就二造商標之圖樣，施以總括全體之隔離觀察為原
    則，倘使兩商標圖樣之寓目印象明確，不致因其一商標之存在，而聯想到另一商
    標，並發生不能辨別之情形者，即無近似可言，此由司法院二十四年院字第一三
    八四號解釋及前行政法院五十三年判字第一一五號判決可知。依據前揭判決意旨
    ，就商標整體觀察而言，被告於駁回訴願決定書內亦稱「原告 『ISSEYCHARMING
    』與據以異議之註冊第七四一三二四號『三宅一生ISSEY MIYAKE』商標圖樣係由
    中文『三宅一生』與外文『ISSEY MIYAKE』作上下排列之聯合式圖形組成相較，
    二者細為比對，固有些微不同」，既云整體觀察已有不同，則再以「ISSEY」 認
    為相同，認為二者係近似商標已顯然違反上揭實務意旨。
４、其駁回訴願決定書認為「ISSEY」 係無意義字，難謂習知習見之外文文字，其獨
    創性堪認甚高。然「一生」日文漢字音讀讀法與中文念法相同，而「一生」如要
    取其譯音以英文表示之，既然念法均大致相同，英文拼成相同亦屬可預期之事。
    單以參加人之「ISSEY」而言，此並無任何獨創性可言，純粹是取其音而已。
５、參加人所使用之商標，較為國人所知者為「三宅一生」之中文商標，英文商標「
    ISSEY MIYAKE」國人尚非熟悉，且無法念出來，而「ISSEY」 為日文漢字「一生
    」音讀念法，除此以外日文漢字「一生」尚有「ISSHOU」之念法。而「三宅」日
    文漢字之念法更因「音讀」、「訓讀」不同而有不同念法，總之，「三宅一生」
    與「ISSEY MIYAKE」是否能予以聯想，極有問題。
６、反觀原告「媚力一生 ISSEYCHARMING」商標，「CHARMING」一字為一簡單之英文
    單字，即「迷人」、「魅力」之意，與「ISSEY」 取其「一生」譯音搭配一起，
    合起來即是簡單明瞭、寓目明確之「ISSEYCHARMING」 英文商標，消費者容易與
    七十九年早已申請之「媚力一生」中文商標搭配聯想在一起，此乃為配合國際化
    理念所設計，與參加人「ISSEY MIYAKE」英文商標並無關連，一般人唸得出「IS
    SEYCHARMING」 卻不容易唸出參加人的「ISSEY MIYAKE」，如果搭配、聯想中文
    商標「媚力一生」，更是不會與「三宅一生」混淆。換言之，在消費者之觀念，
    「ISSEYCHARMING」 想到的是「媚力一生」，「ISSEY MIYAKE」卻與「三宅一生
    」不容易聯想在一起（除非會該日文漢字音讀念法），「媚力一生」絕不會與設
    計師「三宅一生」聯想在一起，則「ISSEYCHARMING」 自不會與「ISSEY MIYAKE
    」產生混淆。
７、就「媚力一生 ISSEYCHARMING」之中英文商標，原告已在產銷管道上投入鉅額廣
    告費用，每個月印製目錄即花費三十至五十萬元不均，十年來花費近三千多萬元
    ，顯見原告並無「搭便車」之意，產品外觀及廣告上也未突顯「ISSEY」 部分，
    反而強調「媚力一生」之部分，並無陷大眾於「產品來源上」之混淆。
８、原告之「ISSEYCHARMING」與參加人之「三宅一生 ISSEY MIYAKE」異時異地隔離
    整體觀察，已顯然不同。在字義及字母數及圖樣設計上均明顯有別，況且參加人
    據以異議之商標尚有中文「三宅一生」足資區別，一般人顯然不會有誤認之虞，
    此被告於商標異議審定書與訴願決定書均亦承認二者比對並不相同，其再以「IS
    SEY」一字大作文章已屬多餘，況依前述，單以「ISSEY」一字並不得認為有任何
    混淆之虞，是以原訴願理由顯有不當，為此請判決如原告訴之聲明。
乙、被告方面：
一、聲明：求為判決如主文所示。
二、陳述：
１、商標圖樣相同或近似於他人同一商品或類似商品之註冊商標者，不得申請註冊，
    為本件商標異議審定時商標法第三十七條第十二款所明定。而商標圖樣之近似，
    以具有普通知識經驗之購買人，於購買時施以普通所用之注意，有無混同誤認之
    虞判斷之，復為商標法施行細則第十五條第一項所明定。又商標在外觀、觀念或
    讀音方面有一構成近似者，即為近似之商標。查本件審定第九○一七四四號「IS
    SEYCHARMING」商標圖樣係由外文「ISSEYCHARMING」所組成，其中「I」與「C」
    字母字體特大，且「 CHARMING」係有意義字，而產生「ISSEY」及「CHARMING」
    二字之分段識別力，與據以異議之註冊第七四一三二四號「三宅一生ISSEY MIYA
    KE」商標圖樣係由中文「三宅一生」與外文「ISSEY MIYAKE」作上下排列之聯合
    式圖形所組成相較，二者細為比對，固有些微不同，惟二者之外文首字均為「IS
    SEY」，予人之印象甚為醒目，再鑑於外文「ISSEY」係無意義字，或與 「ISSEI
    」讀音相近，字義可與「一世」或「一生」相聯想，為參加人多年來陸續以「IS
    SEY」、「三宅一生ISSEY MIYAKE」、「ISSEY MIYAKE AX」、「ISSEY MIYAKE W
    INDCOAT」、「ISSEY SPORT」等商標註冊使用於多類商品，且參諸被告商標圖樣
    名稱檢索表（附卷可稽），復僅有本件二造當事人以相同之外文「 ISSEY」作為
    商標圖樣申請註冊，則該外文「ISSEY」 難謂係習知習見之外文文字，其獨創性
    堪認甚高，從而系爭商標以相同之外文「ISSEY」 為字首，於異時異地隔離觀察
    ，自易致相關商品購買人產生同一系列商標之聯想而發生混同誤認之虞，應屬近
    似之商標，復均指定使用於相同或類似之衣服等商品，揆諸上開說明，本件商標
    自有首揭法條規定之適用。
２、本件商標既依商標法第三十七條第十二款規定撤銷其審定，則其是否尚有違同條
    第七及十四款之規定，即勿庸論究。
３、綜上論述，被告原處分，洵無違誤，請判決如被告答辯之聲明。
丙、參加人之陳述：
一、商標圖樣「相同或近似於他人著名之商標或標章，有致公眾混淆誤認之虞者」，
    及「相同或近似於他人同一商品或類似商品之註冊商標者」，不得申請註冊，分
    別為商標法第三十七條第七款及第十二款所明定。而依同法施行細則第三十一條
    第一項，所稱著名之商標或標章，指有客觀證據足以認定該商標或標章已廣為相
    關事業或消費者所普遍認知者。同細則第十五條第一項則規定，商標圖樣之近似
    ，以具有普通知識經驗之購買人，於購買時施以普通所用之注意，有無混同誤認
    之虞判斷之。
二、參加人之「ISSEY MIYAKE」為著名商標：
１、參加人乃係國際知名之服裝製售廠商，其所販售之服裝風格獨特，且品質優良，
    因此廣獲業界及消費者之喜愛與好評，而得予行銷全球。而為參加人公司股東之
    一的三宅一生亦因設計風格獨具特色而成為世界著名服裝界大師，是隨著參加人
    商標商品之廣泛行銷，該代表參加人產品信譽並為名服裝設計師三宅一生用以於
    全球代表其身分之外文「ISSEY MIYAKE」商標早已為一般相關業者及消費者所熟
    知而夙著盛譽。而參加人為保障其自身權益，早即以「ISSEY MIYAKE」商標於世
    界三十多國取得商標專用權，同時於我國據以異議商標「ISSEY MIYAKE」亦早自
    六十八年即陸續取得多件商標專用權在案，該商標商品及其設計師三宅一生亦不
    斷於各大暢銷流行資訊雜誌及報章廣為報導、宣傳促銷，此於坊間隨處可得。「
    ISSEY MIYAKE」服裝每年出口銷售到台灣的金額均數以美金百萬計，以西元一九
    九八年為例，為美金七、四○○、○○○元，西元一九九九年更達到美金一一、
    七○○、○○○元（此為 FOB價格，零售價格當數倍於此）。是以一般消費者見
    此「ISSEY MIYAKE」即可輕易聯想至其為代表參加人信譽之優良服飾產品而予以
    購買。凡此請參見原處分卷異議理由書附件二－九之國內、外「ISSEY MIYAKE」
    商標註冊資料、國內、外「ISSEY MIYAKE」服裝的廣告及報章雜誌的報導（特別
    是全球著名的TIME雜誌曾數度專文報導三宅一生、TIME及其他世界知名雜誌亦曾
    數度以三宅一生為封面人物）、「ISSEY MIYAKE」服裝輸出各國之 Invoice等運
    送文件（Shipping Documents）等。此外，參加人再提出下列廣告、行銷資料以
    資證明：
(1)、西元一九九八年十一月號CANS藝術新聞、西元一九九八年十二月號VOGUE TAIWAN
    、西元一九九九年明報周刊等影本。
(2)、「ISSEY MIYAKE」服裝出口銷售到台灣的部分Invoice等運送文件（Shipping Do
    cuments）。
    由上述證據資料可知，參加人之「ISSEY MIYAKE」商標早於系爭商標申請註冊前
    即已成為國內外著名商標，殆無疑義。
２、由後述可知，原告申請系爭商標明顯出於抄襲，此點亦可推論出參加人 「ISSEY
    MIYAKE」商標係屬著名商標，否則何來招致原告的抄襲？
三、在市場上、消費者間，「ISSEY MIYAKE」常被稱為「ISSEY」：
　　現代人的生活講究簡便、迅速，一般人或許覺得「ISSEY MIYAKE」唸起來略嫌冗
    長、不便，於是為了方便起見，常常只用「ISSEY」 來代表「ISSEY MIYAKE」，
    久而久之「ISSEY」 就成為「ISSEY MIYAKE」的代名詞，在市場上廣為業者及消
    費者所使用，此有參加人的廣告、媒體報導等可以為證。
四、原告之系爭「ISSEYCHARMING」 商標與參加人之「ISSEY MIYAKE」商標構成近似
    ，有致混淆誤認之虞，違反商標法第三十七條第七款規定：
１、系爭審定第九○一七四四號「ISSEYCHARMING」 商標係由「Ｉ」字母與「Ｃ」字
    母拉長比例而將整體商標圖樣分成「ISSEY」 與「CHARMING」二部分（尤其原告
    在實際使用時，是將「ISSEY」 及「CHARMING」上下分列二行），而「CHARMING
    」一字有迷人的、可愛的、具魅力的等意思，用於服裝商品上有商品描述之意，
    以之作為商標圖樣顯著性並不高，是系爭商標整體予人印象深刻具顯著性之主要
    部分應為「ISSEY」一字無疑。然「ISSEY」一字則為世界著名服裝設計大師三宅
    一生之名，於其所設計之服裝商品上通常均有其英文名字縮寫「ISSEY」 ，是於
    流行服裝業界及一般相關消費大眾之觀念中只要出現「ISSEY」 一字就會讓人聯
    想到「ISSEY MIYAKE」即三宅一生大師，且「ISSEY MIYAKE」更是參加人早自六
    十八年起即於台灣地區陸續取得於包括服裝在內多類商品之商標專用權之商標，
    原告以相同之「ISSEY」 作為系爭商標之主要部分申請註冊，實有致消費者誤認
    為是參加人「ISSEY MIYAKE」商標的系列商標，而誤其商標商品乃出自參加人所
    產製或與參加人有授權、代理關係之虞，故系爭商標「ISSEYCHARMING」 與參加
    人據以異議商標「ISSEY MIYAKE」實屬構成近似無疑。
２、由於參加人「ISSEY MIYAKE」商標的著名性已如上述，加上在市場上、消費者間
    常把「ISSEY MIYAKE」稱之為「ISSEY」 ，因此，當消費者看到系爭商標中的「
    ISSEY」時，很容易會聯想到參加人。特別是系爭商標中的「CHARMING 」具有「
    迷人的」、「可愛的」、「具有魅力的」之意，為一極普通的形容詞，更容易讓
    消費者誤以為「ISSEYCHARMING」 為參加人一系列商標之一。因此，系爭商標有
    致公眾混淆誤認之虞，依商標法第三十七條第七款規定，應不得申請註冊。
五、原告之系爭「ISSEYCHARMING」 商標同時違反商標法第三十七條第十二款規定：
    系爭「ISSEYCHARMING」 商標有致消費者產生混淆誤認之虞，與參加人之「ISSE
    Y MIYAKE」商標構成近似，已如上述。而「ISSEY MIYAKE」商標業經註冊在商品
    分類第二十五類衣服類商品，註冊號數為第七四一三二四號，系爭商標也申請註
    冊在相同的第二十五類衣服類商品，雙方商品應屬相同或類似商品，依商標法第
    三十七條第十二款規定，系爭商標亦應不得申請註冊。
六、原告申請系爭商標明顯出於仿襲的故意：
    日文漢字「一生」的羅馬拼音為「ISSEI」 ，參加人為創造特殊的風格，刻意將
    字尾的「Ｉ」改成「Ｙ」，成為「ISSEY」 。原告於八十八年間將其「媚力一生
    」中文商標翻譯成英文時，其「一生」應用「LIFETIME」才對。原告縱不如此翻
    譯，而要以日文漢字譯成羅馬拼音的方式，亦應譯成「ISSEI」 才對，但卻使用
    參加人獨創的「ISSEY」 。似此情形，若謂原告無仿襲的故意，其誰能信？極其
    顯然的，原告知道「三宅一生」，也知道「三宅一生」叫「ISSEY MIYAKE」，但
    出於仿襲著名商標的意圖，於是將其媚力「一生」譯成相同於參加人獨創的「IS
    SEY」而申請商標註冊。
七、案情相似之他案，本院即認定「KITTY GALANT」 與著名的「HELLO KITTY」商標
    構成近似（同樣的是二個字中有一字相同、「GALANT」為一形容詞具有「優雅的
    」之意、「HELLO KITTY」常被簡稱為「KITTY」），可供參考。
八、綜上所述，原告系爭審定第九○一七四四號「ISSEYCHARMING」 商標，有違商標
    法第三十七條第七款及第十二款規定，應不得申請註冊。被告將其核准審定予以
    撤銷，認事用法均屬至當。訴願決定機關駁回其訴願，亦屬當然。原告訴請撤銷
    訴願決定及原處分為無理由，應予駁回。
    理  由
一、按商標圖樣「相同或近似於他人同一商品或類似商品之註冊商標者」，不得申請
    註冊，為本件異議審定時商標法第三十七條第十二款所明定。而衡酌商標是否近
    似，以具有普通知識經驗之購買人，於購買時施以普通所用之注意，有無混同誤
    認之虞判斷之；又所謂類似商品，應依一般社會通念、市場交易情形，並參酌該
    商品之原材料、用途、功能、產製者、行銷管道及場所或買受人等各種相關因素
    判斷之，同法施行細則第十五條第一、二項亦有明文。
二、本件經被告審查，以系爭審定第九○一七四四號「ISSEYCHARMING」 商標圖樣係
    由外文「ISSEYCHARMING」 所組成，其中「I」與「C」字母字體特大，且「CHAR
    MING」係有意義字，而產生「ISSEY」 及「CHARMING」二字之分段識別力，與據
    以異議之註冊第七四一三二四號「三宅一生ISSEY MIYAKE」商標圖樣係由中文「
    三宅一生」與外文「ISSEY MIYAKE」作上下排列之聯合式圖形所組成者相較，二
    者細為比對，固有些微不同，惟二者之外文首字均為「ISSEY」 ，予人之印象甚
    為醒目，再鑑於外文「ISSEY」係無意義字，或與「ISSEI」讀音相近，字義可與
    「一世」或「一生」相聯想，為參加人多年來陸續以「ISSEI」、「三宅一生ISS
    EY MIYAKE」、「ISSEY MIYAKE AX」、「ISSEY MIYAKE WINDCOAT」、「ISSEY S
    PORT」等商標註冊使用於多類商品，且參諸被告商標圖樣名稱檢索表，復僅有本
    件二造當事人以相同之外文「ISSEY」作為商標圖樣申請註冊，則該外文「ISSEY
    」難謂係習知習見之外文文字，其獨創性堪認甚高，從而系爭商標以相同之外文
    「ISSEY」 為字首，於異時異地隔離觀察，自易致相關商品購買人產生同一系列
    商標之聯想而發生混同誤認之虞，應屬近似之商標，復均指定使用於相同或類似
    之衣服等商品，自有首揭法條規定之適用，乃為異議成立之審定，經核並無不合
    。原告於訴願中主張，「ISSEYCHARMING」 之意思乃「媚力一生」，不能以兩造
    商標均出現「ISSEY」 ，即概稱二者構成近似云云；原告於本件行政訴訟中另訴
    稱，原告之「ISSEYCHARMING」與參加人之「三宅一生 ISSEY MIYAKE」異時異地
    隔離整體觀察，已顯然不同，在字義及字母數及圖樣設計上均明顯有別，況且參
    加人據以異議之商標尚有中文「三宅一生」足資區別，一般人顯然不會有誤認之
    虞云云，均不可採。從而被告所為異議成立，系爭商標之審定應予撤銷之處分，
    揆諸首揭規定，洵無違誤，訴願決定予以維持，亦無不合。原告徒執前詞爭議，
    訴請撤銷訴願決定及原處分，並無理由，應予駁回。
三、兩造其餘攻擊防禦方法與本件判決結果不生影響，故不逐一論述。
據上論結，本件原告之訴為無理由，爰依行政訴訟法第九十八條第三項前段判決如主
文。
中　　華　　民　　國　　　九十一　　　年　　　六　　　月　　　二十六  　日
　　　　　　　　　　　　　　　臺 北 高 等 行 政 法 院  第 三 庭
            　　                    審 判 長 法    官  徐 瑞 晃
                                             法    官  李 得 灶
                                             法    官　吳 慧 娟
右為正本係照原本作成。
如不服本判決，應於送達後二十日內，向本院提出上訴狀並表明上訴理由，如於本判
決宣示後送達前提起上訴者，應於判決送達後二十日內補提上訴理由書（須按他造人
數附繕本）。
中　　華　　民　　國　　　九十一　　年　　　六　　　　月　　二十六　　　日
            　　　　　　　　　　　　  　     書 記 官  林 玉 卿
